【裁判字號】    89,易,2027
【裁判日期】    891019
【裁判案由】    背信等
【裁判全文】
臺灣桃園地方法院刑事判決                        八十九年度易字第二二七號
    公  訴  人  臺灣桃園地方法院檢察署檢察官
    被      告  丁○○
右列被告因背信案件，經檢察官提起公訴（八十九年度偵字第五九四七號），本院判
決如左：
    主      文
丁○○為他人處理事務，意圖為自己不法之利益，而為違背其任務之行為，致生損害
於本人之利益，處有期徒刑伍月。
    事      實
一、丁○○前曾因偽造文書等案件，經本院於八十九年三月十七日以八十七年度訴字
    第六二○號判處有期徒刑六年，並經台灣高等法院於八十九年八月十八日，以八
    十九年度上訴字第二○二三號駁回上訴在案（不構成累犯），猶不知警惕，其係
    設於桃園縣中壢市○○里○○○街一一七號十一樓之一生晉企業有限公司（以下
    簡稱生晉公司）股東，並實際負責該公司經營業務（按該公司名義上負責人甲○○並未管理該公司事務，業經檢察官另為不起訴處分確定在案），負有為公司其
    他股東經營公司業務之權責，明知其與生晉公司間，就該公司所有之坐落桃園縣
    中壢市○街段八二九地號土地上之門牌號碼桃園縣中壢市○○○街一一七號十一
    樓之一之建物及其基地，並無簽訂買賣契約及移轉所有權之合意，竟意圖為自己
    不法之利益，於八十五年九月二十六日，持生晉公司前開建物、土地之所有權狀
    ，生晉公司及不知情之名義上負責人甲○○之印鑑證明，及出賣人為生晉公司、
    承買人為丁○○、買賣價金為新台幣一百六十八萬五千零三十元、訂約日期為八
    十五年六月三十日之內容虛偽之土地及建築改良物買賣所有權移轉契約書一份，
    利用其所委請不知情之代書吳文信提出於桃園縣中壢地政事務所，使承辦該業務
    之中壢地政事務所公務員陷於錯誤，將該不實之事項，登載於於職務上所掌之公
    文書，並將生晉公司所有之上揭建物及土地所有權移轉登記予丁○○，於同年九
    月三十日完成登記，而違背其任務，並致生損害於地政機關地政業務管理之正確
    性、生晉公司與該公司其他股東乙○○。嗣因生晉公司股東乙○○遭該公司之債
    權人追討債務，始知上情。
二、案經台灣桃園地方法院檢察署檢察官自動檢舉偵查起訴。
    理      由
一、訊據被告丁○○固不諱言其有擔任生晉公司股東，並實際負責該公司營運業務之
    事實，然矢口否認有何偽造文書與背信犯行，辯稱：伊係為解決公司債務，並非
    圖利自己，且伊事前已經股東會決議同意移轉建物及土地產權云云。惟查，證人
    即生晉公司股東丙○○、甲○○均未實際出資等情，業據渠等於本院審理時到庭
    證述無訛，且被告於偵查中供稱：「我沒告知戊○○，因她是空姐，不在國內。
    」（參見台灣桃園地方法院檢察署八十八年度他字第二四○六號偵查卷第二十一
    頁反面），於本院審理時並自承：「我們執行業務股東是由我一人執行。其他的
    五個股東一位是我未婚妻、我媽、我弟、我未婚妻的爸爸及我。」（見本院八十
    九年九月十四日訊問筆錄）、「（其他的股東還有通知何人？）我還通知了我女
    朋友戊○○及我女朋友的父親己○○，我是以電話通知他們的，因為當時他們已
    經移民美國了。他們二人也沒有實際出資。都是掛名而已。公司股東乙○○有實
    際出資八十萬元。我也有打電話通知乙○○，因為他不在辦公室，我有在他的電
    話語音信箱留言，請他與我聯絡。但他沒有與我聯絡。」、「（為何要把生晉公
    司的土地移轉到你的名下？）因為公司財務發生困難，我當時想把公司的所有的
    土地建物移轉到我的名下，拿去跟二胎借錢。且因債權人可能會去查封公司的土
    地及建物拍賣。我想要去借二胎先還些前給債權人。所以土地及建物實際上不是
    我跟生晉公司買的。甲○○對整件事情都不知情。」（見本院八十九年十月五日
    審判筆錄）等語，足見被告與生晉公司間就前開建物土地，確無買賣契約存在，
    且生晉公司實際出資之股東僅有乙○○一人，其餘股東與被告皆具有親屬或極為
    熟稔之密切關係，均未實際出資，而被告於申辦生晉公司前揭建物與土地所有權
    移轉登記手續前，並未通知股東乙○○。是被告乃係利用掌控生晉公司實際決策
    之便，以徵得實際未出資並對生晉公司營運不加聞問之掛名股東同意之方式，藉
    由形式上之股東會決議同意，作為其違背受託任務，擅將生晉公司財產移轉自身
    名下之掩護，其違背其任務及有為自己不法利益之意圖均甚灼然，被告所辯，要
    屬事後卸責之詞，委無足採。此外，復有建築改良物登記簿、土地登記申請書、
    土地建築改良物買賣所有權移轉契約書、台灣省政府建設廳第三科證明書、生晉
    企業有限公司變更登記事項卡、生晉企業有限公司董事、股東名單等在卷可稽。
    綜上，本案事證明確，被告犯行堪以認定，應予依法論科。
二、被告偽稱其已向生晉公司買受前開建物及土地，使不知情之地政事務所承辦人員
    將不實事項登載於職務上掌管之公文書，並因而將該不動產所有權移轉登記至被
    告名下，而違背其為生晉公司其他股東經營業務之任務，顯足以生損害於地政機
    關地政業務管理之正確性、生晉公司與該公司其他股東乙○○，核被告所為，係
    犯刑法第二百十四條明知為不實事項而使公務員登載於職務上所掌公文書罪及同
    法第三百四十二條第一項之背信罪。被告利用不知情之代書吳文信提出內容虛偽
    之不動產買賣契約書，致使地政事務所承辦公務員將不實事項登載於職務上掌管
    之公文書，並順利辦妥所有權移轉登記，為間接正犯。被告以一行為觸犯上揭二
    罪，為想像競合犯，依刑法第五十五條之規定，應從重之背信罪處斷。爰審酌被
    告犯罪之動機、目的、手段、素行、所生危害暨犯罪後之態度等一切情狀，量處
    如主文所示之刑，以示懲儆。
據上論斷，應依刑事訴訟法第二百九十九條第一項前段，刑法第二百十四條、第三百
四十二條第一項、第五十五條，罰金罰鍰提高標準條例第一條前段，判決如主文。
本案經檢察官呂理銘到庭執行職務。
中      華      民      國    八十九    年      十      月     十九     日
                                   台灣桃園地方法院刑事第二庭
                                               法  官  陳世博
右正本證明與原本無異。
如不服本判決，應於判決送達後十日內向本院提出上訴狀，上訴於臺灣高等法院( 須
附繕本 )。
                                               書記官  楊惠如
中      華      民      國    八十九    年      十      月     二十     日
附錄法條：刑法第二百十四條、第三百四十二條第一項
刑法第二百十四條
明知為不實之事項，而使公務員登載於職務上所掌之公文書，足以生損害於公眾或他
人者，處三年以下有期徒刑、拘役或五百元以下罰金。
刑法第三百四十二條第一項
為他人處理事務，意圖為自己或第三人不法之利益或損害本人之利益，而為違背其任
務之行為，致生損害於本人之財產或其他利益者，處五年以下有期徒刑、拘役或科或
併科一千元以下罰金。


司法院資訊處製作；財團法人民間司法改革基金會備份。
